---
title: "02_dada2-tuto"
output: 
  github_document:
    toc: TRUE
    toc_depth: 2
---


# <span style="color:red">DADA2 tutorial</span>

## <span style="color:red">Traitement des données</span>


```{r, echo=FALSE}
library("dada2")
```
### <span style="color:green">Chemin vers MISeq_SOP (objet path)</span>
```{r, results="hide"}
path <- "~/Loïc/EcoG1/MiSeq_SOP" # CHANGE ME to the directory containing the fastq files after unzipping.
list.files(path)
```

### <span style="color:green">Reads forward dans l'objet fnFs et reverse dans fnRs</span>
```{r, results="hide"}
# Forward and reverse fastq filenames have format: SAMPLENAME_R1_001.fastq and SAMPLENAME_R2_001.fastq
fnFs <- sort(list.files(path, pattern="_R1_001.fastq", full.names = TRUE))
fnRs <- sort(list.files(path, pattern="_R2_001.fastq", full.names = TRUE))
# Extract sample names, assuming filenames have format: SAMPLENAME_XXX.fastq
sample.names <- sapply(strsplit(basename(fnFs), "_"), `[`, 1)
```


## <span style="color:green">plot Q score des reads reverse et forward</span>
```{r}
plotQualityProfile(fnRs[1:2])
plotQualityProfile(fnFs[1:2])
```

<span style="color:blue">Le graphique du score qualité nous montre le Q score en fonction des nucléotides séquencés.</span>



### <span style="color:green">placer le fichier "filtered" et emplacement des reads filtrés</span>
```{r, results="hide"}
filtFs <- file.path(path, "filtered", paste0(sample.names, "_F_filt.fastq.gz"))
filtRs <- file.path(path, "filtered", paste0(sample.names, "_R_filt.fastq.gz"))
names(filtFs) <- sample.names
names(filtRs) <- sample.names
```


### <span style="color:green">filtrage des reads aux paramètres par defaut (truncLen : prend en compte la mauvaise qualité du fin de séquencage)</span>
```{r, results="hide"}
out <- filterAndTrim(fnFs, filtFs, fnRs, filtRs, truncLen=c(240,160),
              maxN=0, maxEE=c(2,2), truncQ=2, rm.phix=TRUE,
              compress=TRUE, multithread=TRUE)
head(out)
```

### <span style="color:green">apprentissage des erreurs forward</span>
```{r, results="hide"}
errF <- learnErrors(filtFs, multithread=TRUE)
```

### <span style="color:green">apprentissage des erreurs reverse</span>
```{r, results="hide"}
errR <- learnErrors(filtRs, multithread=TRUE)
```


## <span style="color:green">Plot du risque d'erreur (échange de base)</span>
```{r}
plotErrors(errF, nominalQ=TRUE)
```

### <span style="color:green">soustraire singleton Forward et créer l'objet dadaFs</span>
```{r, results="hide"}
dadaFs <- dada(filtFs, err=errF, multithread=TRUE)
```


### <span style="color:green">soustraire singleton reverse et créer l'objet dadaRs</span>
```{r, results="hide"}
dadaRs <- dada(filtRs, err=errR, multithread=TRUE)
```

### <span style="color:green">inspecter les objets dadaFs</span>
```{r}
dadaFs[[3]]
```

### <span style="color:green">Fusionner les reads dans l'objet mergers</span> 
```{r, results="hide"}
mergers <- mergePairs(dadaFs, filtFs, dadaRs, filtRs, verbose=TRUE)
# Inspect the merger data.frame from the first sample
head(mergers[[1]])
```

### <span style="color:green">construction de la table de séquence dans l'objet seqtab</span>
```{r, results="hide"}
seqtab <- makeSequenceTable(mergers)
dim(seqtab)
```

### <span style="color:green">Séquences par longueur</span>
```{r, results="hide"}
table(nchar(getSequences(seqtab)))
```

### <span style="color:green">supprimer les séquences chimériques</span>
```{r, results="hide"}
seqtab.nochim <- removeBimeraDenovo(seqtab, method="consensus", multithread=TRUE, verbose=TRUE)
dim(seqtab.nochim)
```

### <span style="color:green">fréquence de séquences chimériques</span>
```{r}
1-sum(seqtab.nochim)/sum(seqtab)
```
Soit 3,5% de séquences chimériques dans le jeu de donnée


## <span style="color:red">Phylogénie</span>

### <span style="color:green">créer une table track</span>
```{r, results="hide"}
getN <- function(x) sum(getUniques(x))
track <- cbind(out, sapply(dadaFs, getN), sapply(dadaRs, getN), sapply(mergers, getN), rowSums(seqtab.nochim))
colnames(track) <- c("input", "filtered", "denoisedF", "denoisedR", "merged", "nonchim")
rownames(track) <- sample.names
head(track)
```


### <span style="color:green">assigner taxon des données dans l'objet taxa</span>
```{r}
taxa <- assignTaxonomy(seqtab.nochim, "~/Loïc/EcoG1/silva_nr99_v138_train_set.fa.gz?", multithread=TRUE)
```


### <span style="color:green">Table taxa dans l'objet taxa.print</span>
```{r, results="hide"}
taxa.print <- taxa # Removing sequence rownames for display only
rownames(taxa.print) <- NULL
head(taxa.print)
```



### <span style="color:green">assigner les espèces des données importées</span>
```{r}
taxa <- addSpecies(taxa, "~/Loïc/EcoG1/RefSeq-RDP_dada2_assignment_species.fa.gz?")
```


### <span style="color:green">assigner les espèces des données importées</span>
```{r}
taxa <- addSpecies(taxa, "~/Loïc/EcoG1/silva_species_assignment_v138.fa.gz?")
```


### <span style="color:green">Evaluer l'exactitude</span>
```{r}
unqs.mock <- seqtab.nochim["Mock",]
unqs.mock <- sort(unqs.mock[unqs.mock>0], decreasing=TRUE) # Drop ASVs absent in the Mock
cat("DADA2 inferred", length(unqs.mock), "sample sequences present in the Mock community.\n")
```


### <span style="color:green">communauté de référence</span>
```{r}
mock.ref <- getSequences(file.path(path, "HMP_MOCK.v35.fasta"))
match.ref <- sum(sapply(names(unqs.mock), function(x) any(grepl(x, mock.ref))))
```


## <span style="color:red">Utilisation de phyloseq</span>

```{r, echo=FALSE}
library(phyloseq); packageVersion("phyloseq")
```


```{r, echo=FALSE, results="hide"}
library(ggplot2); packageVersion("ggplot2")
```

```{r, echo=FALSE, results="hide"}
library(Biostrings); packageVersion("Biostrings")
```


### <span style="color:green">creer les objets à partir des données pour les plot</span>
```{r}
theme_set(theme_bw())
samples.out <- rownames(seqtab.nochim)
subject <- sapply(strsplit(samples.out, "D"), `[`, 1)
gender <- substr(subject,1,1)
subject <- substr(subject,2,999)
day <- as.integer(sapply(strsplit(samples.out, "D"), `[`, 2))
samdf <- data.frame(Subject=subject, Gender=gender, Day=day)
samdf$When <- "Early"
samdf$When[samdf$Day>100] <- "Late"
rownames(samdf) <- samples.out
```


### <span style="color:green">créer l'objet phyloseq à partir des données dada2</span>
```{r}
ps <- phyloseq(otu_table(seqtab.nochim, taxa_are_rows=FALSE),
               sample_data(samdf),
               tax_table(taxa))
ps <- prune_samples(sample_names(ps) != "Mock", ps) # Remove mock sample
```


### <span style="color:green">créer l'objet dna avec les sequences completes puis dans l'objet ps </span>
```{r}
dna <- Biostrings::DNAStringSet(taxa_names(ps))
names(dna) <- taxa_names(ps)
ps <- merge_phyloseq(ps, dna)
taxa_names(ps) <- paste0("ASV", seq(ntaxa(ps)))
```


## <span style="color:red">Ordinations</span>

## <span style="color:green">Plot indice alpha-diversité</span>
```{r}
plot_richness(ps, x="Day", measures=c("Shannon", "Simpson"), color="When")
```

<span style="color:blue">Ces graphiques montrent la diversité des 19 échantillons (précoces et tardifs) avec les indices de shannon et de simpson. </span>


### <span style="color:green">Préparer les proportion pour les distances de bray-curtis</span>
```{r, results="hide"}
ps.prop <- transform_sample_counts(ps, function(otu) otu/sum(otu))
ord.nmds.bray <- ordinate(ps.prop, method="NMDS", distance="bray")
```

## <span style="color:green">plot bray-curtis basé sur un NMDS</span>
```{r}
plot_ordination(ps.prop, ord.nmds.bray, color="When", title="Bray NMDS")
```

<span style="color:blue">Cette ordination nous montre la dissimilarité des échantillons tardifs et précoces et met en évidence l'existence de deux groupes distincts.</span>


## <span style="color:green">histogramme abondance</span>
```{r}
top20 <- names(sort(taxa_sums(ps), decreasing=TRUE))[1:20]
ps.top20 <- transform_sample_counts(ps, function(OTU) OTU/sum(OTU))
ps.top20 <- prune_taxa(top20, ps.top20)
plot_bar(ps.top20, x="Day", fill="Family") + facet_wrap(~When, scales="free_x")
```

<span style="color:blue">Cet histogramme nous montre l'abondance relative et la composition des communautés bactériennes en fonction des jours.</span>



