---
title: "02_phyloseq-tuto"
output: 
  github_document:
    toc: TRUE
    toc_depth: 2
---


# <span style="color:red">Phyloseq tutorial</span>

## <span style="color:red">Traitement des données</span>

### <span style="color:green">chargement des données pour le tuto phyloseq</span>
```{r}
ps_connect <-url("https://raw.githubusercontent.com/spholmes/F1000_workflow/master/data/ps.rds")
ps = readRDS(ps_connect)
ps
```

### <span style="color:green">afficher les rangs du jeu de données</span>
```{r}
rank_names(ps)
```


### <span style="color:green">afficher table des phyla et leurs composants</span>
```{r}
table(tax_table(ps)[, "Phylum"], exclude = NULL)
```


### <span style="color:green">bloquer les annotations ambigues</span>
```{r}
ps <- subset_taxa(ps, !is.na(Phylum) & !Phylum %in% c("", "uncharacterized"))
```


### <span style="color:green">prévalence des caractéristique, nb de sample avec taxon une fois</span>
```{r}
prevdf = apply(X = otu_table(ps),
               MARGIN = ifelse(taxa_are_rows(ps), yes = 1, no = 2),
               FUN = function(x){sum(x > 0)})
prevdf = data.frame(Prevalence = prevdf,
                    TotalAbundance = taxa_sums(ps),
                    tax_table(ps))
```


### <span style="color:green">calcul des prévalences dans chaque phylum</span>
```{r}
plyr::ddply(prevdf, "Phylum", function(df1){cbind(mean(df1$Prevalence),sum(df1$Prevalence))})
```


### <span style="color:green">filtre de Deinococcus et fusobacteria</span>
```{r}
filterPhyla = c("Fusobacteria", "Deinococcus-Thermus")
```


### <span style="color:green">filtrer les entrées avec un philum non identifié et créer objet ps1.</span>
```{r}
ps1 = subset_taxa(ps, !Phylum %in% filterPhyla)
ps1
```


```{r, echo=FALSE, results="hide"}
library(ggplot2)
```


### <span style="color:green">plot prévalence par rapport au nombre de read</span>
```{r}
prevdf1 = subset(prevdf, Phylum %in% get_taxa_unique(ps1, "Phylum"))
ggplot(prevdf1, aes(TotalAbundance, Prevalence / nsamples(ps),color=Phylum)) + geom_hline(yintercept = 0.05, alpha = 0.5, linetype = 2) +  geom_point(size = 2, alpha = 0.7) +
  scale_x_log10() +  xlab("Total Abundance") + ylab("Prevalence [Frac. Samples]") +
  facet_wrap(~Phylum) + theme(legend.position="none")
```

<span style="color:blue">Ces graphiques montrent la prévalence de chaque phylum par rapport à l'abondance totale. On voit que les firmicutes restent très présent en fonction de l'abondance totale, en revanche, certains phylum ne sont plus présent à forte abondance.</span>


### <span style="color:green">seuil de prévalence à 5%</span>
```{r}
prevalenceThreshold = 0.05 * nsamples(ps)
prevalenceThreshold
```


### <span style="color:green">filtre prévalence</span>
```{r}
keepTaxa = rownames(prevdf1)[(prevdf1$Prevalence >= prevalenceThreshold)]
ps2 = prune_taxa(keepTaxa, ps)
```

## <span style="color:red">Arbre phylogénétique</span>

### <span style="color:green">valeur après filtre</span>
```{r}
length(get_taxa_unique(ps2, taxonomic.rank = "Genus"))
```


### <span style="color:green">objet ps3</span>
```{r}
ps3 = tax_glom(ps2, "Genus", NArm = TRUE)
```



### <span style="color:green">objet ps4</span>
```{r}
h1 = 0.4
ps4 = tip_glom(ps2, h = h1)
```


### <span style="color:green">préparation des objets pour créer l'arbre</span>
```{r}
multiPlotTitleTextSize = 15
p2tree = plot_tree(ps2, method = "treeonly",
                   ladderize = "left",
                   title = "Before Agglomeration") +
  theme(plot.title = element_text(size = multiPlotTitleTextSize))
p3tree = plot_tree(ps3, method = "treeonly",
                   ladderize = "left", title = "By Genus") +
  theme(plot.title = element_text(size = multiPlotTitleTextSize))
p4tree = plot_tree(ps4, method = "treeonly",
                   ladderize = "left", title = "By Height") +
  theme(plot.title = element_text(size = multiPlotTitleTextSize))
```


### <span style="color:green">produire l'arbre</span>
```{r}
gridExtra::grid.arrange(nrow = 1, p2tree, p3tree, p4tree)
```

<span style="color:blue">Ces représentations nous montrent trois arbres phylogénétiques : l'arbre d'origine à gauche, l'arbre produit par agglomeration des genres au milieu et l'arbre produit par l'agglomération phylogénétique à distance fixe de 0.4</span>

## <span style="color:red">Plot d'abondance</span>

### <span style="color:green">préparer le plot d'abondance</span>
```{r}
plot_abundance = function(physeq,title = "",
                          Facet = "Order", Color = "Phylum"){ p1f = subset_taxa(physeq, Phylum %in% c("Firmicutes"))
  mphyseq = psmelt(p1f)
  mphyseq <- subset(mphyseq, Abundance > 0)
  ggplot(data = mphyseq, mapping = aes_string(x = "sex",y = "Abundance",
                              color = Color, fill = Color)) +
    geom_violin(fill = NA) +
    geom_point(size = 1, alpha = 0.3,
               position = position_jitter(width = 0.3)) +
    facet_wrap(facets = Facet) + scale_y_log10()+
    theme(legend.position="none")
}
``` 


### <span style="color:green">créer l'objet ps3ra</span>
```{r}
ps3ra = transform_sample_counts(ps3, function(x){x / sum(x)})
```


### <span style="color:green">plot avant/après préparation</span>
```{r}
plotBefore = plot_abundance(ps3,"")
plotAfter = plot_abundance(ps3ra,"")
```


## <span style="color:green">combiner les plots</span>
```{r}
gridExtra::grid.arrange(nrow = 2,  plotBefore, plotAfter)
```

<span style="color:blue">Ce graphique nous montre l'abondance réel (en haut) et l'abondance relative (en bas) genres les plus représentative chez les males et femelle. Les bacillales sont un bon exemple de population peu abondante en valeur absolue mais plus représentative en fréquence relative. Les clostiriales sont les plus abondants.</span>



## <span style="color:green">definir un rang taxonomique à lactobacillales + plot</span>
```{r}
psOrd = subset_taxa(ps3ra, Order == "Lactobacillales")
plot_abundance(psOrd, Facet = "Genus", Color = NULL)
```

<span style="color:blue">Ces graphiques montrent l'abondance relative des lactobacillales et des streptococcus en fonction du sexe du sujet. Le graphique montre une abondance plus forte chez les lactobacillales que chez les streptococcus et globalement plus abondantes chez les femelles.</span>


## <span style="color:green">répartition des souris par age + histogramme</span>
```{r}
qplot(sample_data(ps)$age, geom = "histogram",binwidth=20) + xlab("age")
```

<span style="color:blue">Cet histogramme montre la répartition des sujets en fonction de leur age.</span>


## <span style="color:green">histogramme reads bruts / transformés</span>
```{r}
qplot(log10(rowSums(otu_table(ps))),binwidth=0.2) +
  xlab("Logged counts-per-sample")
```

<span style="color:blue">Cet histogramme montre le rapport reads bruts par reads transformés des les échantillons.</span>

##<span style="color:red">Ordination.</span>

## <span style="color:green">PcoA </span>
```{r}
sample_data(ps)$age_binned <- cut(sample_data(ps)$age,
                          breaks = c(0, 100, 200, 400))
levels(sample_data(ps)$age_binned) <- list(Young100="(0,100]", Mid100to200="(100,200]", Old200="(200,400]")
sample_data(ps)$family_relationship=gsub(" ","",sample_data(ps)$family_relationship)
pslog <- transform_sample_counts(ps, function(x) log(1 + x))
out.wuf.log <- ordinate(pslog, method = "MDS", distance = "wunifrac")
evals <- out.wuf.log$values$Eigenvalues
plot_ordination(pslog, out.wuf.log, color = "age_binned") +
  labs(col = "Binned Age") +
  coord_fixed(sqrt(evals[2] / evals[1]))
```

<span style="color:blue">Cette ordination a été produite à partir d'une matrice de dissimilarité et montre la distance des communautés bactérienne des échantillons et marque l'age des souris d'ou proviennent ces échantillons. On remarque certaines valeurs abérantes chez quelques échantillons (forte distance des autres échantillons).</span>


## <span style="color:green">échantillons abérrants</span>
```{r}
rel_abund <- t(apply(otu_table(ps), 1, function(x) x / sum(x)))
qplot(rel_abund[, 12], geom = "histogram",binwidth=0.05) +
  xlab("Relative abundance")
```

<span style="color:blue">Cet histogramme montre que les abérrations sont dues à un ASV.</span>


### <span style="color:green">préparer les ordinations sans les valeurs abérrantes</span>
```{r}
outliers <- c("F5D165", "F6D165", "M3D175", "M4D175", "M5D175", "M6D175")
ps <- prune_samples(!(sample_names(ps) %in% outliers), ps)
```


### <span style="color:green">supprimer les échantillons avec moins de 1000 reads</span>
```{r}
which(!rowSums(otu_table(ps)) > 1000)
ps <- prune_samples(rowSums(otu_table(ps)) > 1000, ps)
pslog <- transform_sample_counts(ps, function(x) log(1 + x))
```


## <span style="color:green">PcoA BC dissimilarité</span>
```{r}
out.pcoa.log <- ordinate(pslog,  method = "MDS", distance = "bray")
evals <- out.pcoa.log$values[,1]
plot_ordination(pslog, out.pcoa.log, color = "age_binned",
                  shape = "family_relationship") +
  labs(col = "Binned Age", shape = "Litter")+
  coord_fixed(sqrt(evals[2] / evals[1]))


```

<span style="color:blue">Cette PcoA nous montre la dissimilarité (BC) entre les différents échantillons et laisse apparaitre une tendance en fonction de l'age: nous pouvons voir la formation de 2 clusters, le premier composé de souris jeunes et le second de souris "mid" et vieilles. La lignée ne semble pas impacter la composition des échantillons d'après cette représentation. Le manque d'échantillon provenant de souris vieilles est à déplorer.</span>


## <span style="color:green">DPCOA</span>
```{r}
out.dpcoa.log <- ordinate(pslog, method = "DPCoA")
evals <- out.dpcoa.log$eig
plot_ordination(pslog, out.dpcoa.log, color = "age_binned", label= "SampleID",
                  shape = "family_relationship") +
  labs(col = "Binned Age", shape = "Litter")+
  coord_fixed(sqrt(evals[2] / evals[1]))
```

<span style="color:blue">Cette ordination montre simultanément les échantillons et les catégories taxonomiques et suggère une corrélation entre l'age et la présence de certains taxon comme les bactéroidetes et certains firmicutes.</span>


## <span style="color:green">Plot Taxa</span>
```{r}
plot_ordination(pslog, out.dpcoa.log, type = "species", color = "Phylum") +
  coord_fixed(sqrt(evals[2] / evals[1]))
```

<span style="color:blue">Cette ordination montre les distances phylogénétiques entre les différents taxon.</span>


## <span style="color:green">PcoA unifrac</span>
```{r}
out.wuf.log <- ordinate(pslog, method = "PCoA", distance ="wunifrac")
evals <- out.wuf.log$values$Eigenvalues
plot_ordination(pslog, out.wuf.log, color = "age_binned",
                  shape = "family_relationship") +
  coord_fixed(sqrt(evals[2] / evals[1])) +
  labs(col = "Binned Age", shape = "Litter")
```

<span style="color:blue">Cette PcoA avec unifrac pondéré montre des résultats similaires à la PcoA BC : l'âge semble etre un facteur influencant les communautés bactériennes.</span>


### <span style="color:green">rangs par abondance</span>
```{r}
abund <- otu_table(pslog)
abund_ranks <- t(apply(abund, 1, rank))
abund_ranks <- abund_ranks - 329
abund_ranks[abund_ranks < 1] <- 1
```


## <span style="color:green">plot rang seuil</span>
```{r}
library(dplyr)
library(reshape2)
abund_df <- melt(abund, value.name = "abund") %>%
  left_join(melt(abund_ranks, value.name = "rank"))
colnames(abund_df) <- c("sample", "seq", "abund", "rank")

abund_df <- melt(abund, value.name = "abund") %>%
  left_join(melt(abund_ranks, value.name = "rank"))
colnames(abund_df) <- c("sample", "seq", "abund", "rank")

sample_ix <- sample(1:nrow(abund_df), 8)
ggplot(abund_df %>%
         filter(sample %in% abund_df$sample[sample_ix])) +
  geom_point(aes(x = abund, y = rank, col = sample),
             position = position_jitter(width = 0.2), size = 1.5) +
  labs(x = "Abundance", y = "Thresholded rank") +
  scale_color_brewer(palette = "Set2")
```

<span style="color:blue">Ce graphique montre l'abondance des différents échantillons au dessus de la valeur seuil. On remarque une répartition armonieuse entre les différents échantillons.</span>


## <span style="color:green">PCA</span>
```{r}
library(ade4)
ranks_pca <- dudi.pca(abund_ranks, scannf = F, nf = 3)
row_scores <- data.frame(li = ranks_pca$li,
                         SampleID = rownames(abund_ranks))
col_scores <- data.frame(co = ranks_pca$co,
                         seq = colnames(abund_ranks))
tax <- tax_table(ps) %>%
  data.frame(stringsAsFactors = FALSE)
tax$seq <- rownames(tax)
main_orders <- c("Clostridiales", "Bacteroidales", "Lactobacillales",
                 "Coriobacteriales")
tax$Order[!(tax$Order %in% main_orders)] <- "Other"
tax$Order <- factor(tax$Order, levels = c(main_orders, "Other"))
tax$otu_id <- seq_len(ncol(otu_table(ps)))
row_scores <- row_scores %>%
  left_join(sample_data(pslog))
col_scores <- col_scores %>%
  left_join(tax)
```
```{r}
evals_prop <- 100 * (ranks_pca$eig / sum(ranks_pca$eig))
ggplot() +
  geom_point(data = row_scores, aes(x = li.Axis1, y = li.Axis2), shape = 2) +
  geom_point(data = col_scores, aes(x = 25 * co.Comp1, y = 25 * co.Comp2, col = Order),
             size = .3, alpha = 0.6) +
  scale_color_brewer(palette = "Set2") +
  facet_grid(~ age_binned) +
  guides(col = guide_legend(override.aes = list(size = 3))) +
  labs(x = sprintf("Axis1 [%s%% variance]", round(evals_prop[1], 2)),
       y = sprintf("Axis2 [%s%% variance]", round(evals_prop[2], 2))) +
  coord_fixed(sqrt(ranks_pca$eig[2] / ranks_pca$eig[1])) +
  theme(panel.border = element_rect(color = "#787878", fill = alpha("white", 0)))
```

<span style="color:blue">Ce graphique confirme ce qu'on a vu avant avec la PcoA en ayant corrigé le biais de rang.</span>



### <span style="color:green">objet pour ordination</span>
```{r}
ps_ccpna <- ordinate(pslog, "CCA", formula = pslog ~ age_binned + family_relationship)
```


## <span style="color:green">CCA biplot bacteries/souris</span>
```{r}
library(ggrepel)
ps_scores <- vegan::scores(ps_ccpna)
sites <- data.frame(ps_scores$sites)
sites$SampleID <- rownames(sites)
sites <- sites %>%
  left_join(sample_data(ps))

species <- data.frame(ps_scores$species)
species$otu_id <- seq_along(colnames(otu_table(ps)))
species <- species %>%
  left_join(tax)
evals_prop <- 100 * ps_ccpna$CCA$eig[1:2] / sum(ps_ccpna$CA$eig)
ggplot() +
  geom_point(data = sites, aes(x = CCA1, y = CCA2), shape = 2, alpha = 0.5) +
  geom_point(data = species, aes(x = CCA1, y = CCA2, col = Order), size = 0.5) +
  geom_text_repel(data = species %>% filter(CCA2 < -2),
                    aes(x = CCA1, y = CCA2, label = otu_id),
            size = 1.5, segment.size = 0.1) +
  facet_grid(. ~ family_relationship) +
  guides(col = guide_legend(override.aes = list(size = 3))) +
  labs(x = sprintf("Axis1 [%s%% variance]", round(evals_prop[1], 2)),
        y = sprintf("Axis2 [%s%% variance]", round(evals_prop[2], 2))) +
  scale_color_brewer(palette = "Set2") +
  coord_fixed(sqrt(ps_ccpna$CCA$eig[2] / ps_ccpna$CCA$eig[1])*0.45   ) +
  theme(panel.border = element_rect(color = "#787878", fill = alpha("white", 0)))
```

<span style="color:blue">Ce CCA montre la corrélation entre la répartition des 4 taxa les plus abodant dans les 2 lignées de souris et marque une différence de répartition dans ces 2 lignées. Le lignase serait peut être un facteur influencant la composition des communauté bactérienne au sein des souris..</span>


```{r}
library('lattice')
library(ggplot2)
```


### <span style="color:green">diviser les données en ensemble d'apprentissage</span>
```{r}
library(caret)
sample_data(pslog)$age2 <- cut(sample_data(pslog)$age, c(0, 100, 400))
dataMatrix <- data.frame(age = sample_data(pslog)$age2, otu_table(pslog))
# take 8 mice at random to be the training set, and the remaining 4 the test set
trainingMice <- sample(unique(sample_data(pslog)$host_subject_id), size = 8)
inTrain <- which(sample_data(pslog)$host_subject_id %in% trainingMice)
training <- dataMatrix[inTrain,]
testing <- dataMatrix[-inTrain,]
plsFit <- train(age ~ ., data = training,
                method = "pls", preProc = "center")
```


### <span style="color:green">comparer l'age prédit avec age observé</span>
```{r}
plsClasses <- predict(plsFit, newdata = testing)
table(plsClasses, testing$age)
```


### <span style="color:green">générer des "forest" aléatoires</span>
```{r}
library(randomForest)
rfFit <- train(age ~ ., data = training, method = "rf",
               preProc = "center", proximity = TRUE)
rfClasses <- predict(rfFit, newdata = testing)
table(rfClasses, testing$age)
```

```{r, echo=FALSE}
library(vegan)
```


## <span style="color:green">pls plot par age</span>
```{r}
pls_biplot <- list("loadings" = loadings(plsFit$finalModel),
                   "scores" = scores(plsFit$finalModel))
class(pls_biplot$scores) <- "matrix"

pls_biplot$scores <- data.frame(sample_data(pslog)[inTrain, ],
                                pls_biplot$scores)

tax <- tax_table(ps)@.Data %>%
  data.frame(stringsAsFactors = FALSE)
main_orders <- c("Clostridiales", "Bacteroidales", "Lactobacillales",
                 "Coriobacteriales")
tax$Order[!(tax$Order %in% main_orders)] <- "Other"
tax$Order <- factor(tax$Order, levels = c(main_orders, "Other"))
class(pls_biplot$loadings) <- "matrix"
pls_biplot$loadings <- data.frame(tax, pls_biplot$loadings)
```


```{r, echo=FALSE}
library(ggplot2)
library(dplyr)
library(BiocGenerics)
```

```{r}
ggplot() +
  geom_point(data = pls_biplot$scores,
             aes(x = Comp.1, y = Comp.2), shape = 2) +
  geom_point(data = pls_biplot$loadings,
             aes(x = 25 * Comp.1, y = 25 * Comp.2, col = Order),
             size = 0.3, alpha = 0.6) +
  scale_color_brewer(palette = "Set2") +
  labs(x = "Axis1", y = "Axis2", col = "Binned Age") +
  guides(col = guide_legend(override.aes = list(size = 3))) +
  facet_grid( ~ age2) +
  theme(panel.border = element_rect(color = "#787878", fill = alpha("white", 0)))
```

<span style="color:blue">Ici, nous avons une représentation des liens qui existent entre la population bactérienne et l'age des souris (de 0 à 100 et de 100 à 400). Cette représentation marque la corrélation entre la composition des échantillons et les facteurs liés à l'age des souris, différente d'un age à l'autre.</span>


## <span style="color:green">Pcoa par random forest</span>
```{r}
rf_prox <- cmdscale(1 - rfFit$finalModel$proximity) %>%
  data.frame(sample_data(pslog)[inTrain, ])

ggplot(rf_prox) +
  geom_point(aes(x = X1, y = X2, col = age_binned),
             size = 1, alpha = 0.7) +
  scale_color_manual(values = c("#A66EB8", "#238DB5", "#748B4F")) +
  guides(col = guide_legend(override.aes = list(size = 4))) +
  labs(col = "Binned Age", x = "Axis1", y = "Axis2")
```

<span style="color:blue">Cette représentation montre la distance entre chaque échantillon en fonction de leur récurence par paire dans la random forest. On remarque 2 clusters principaux marqué par l'age des souris (0 à 100 et 100 à 200). Les echantillons 200 à 400 sont difficilement perceptible du au choix des couleurs de cette PCoA et au manque d'échantillon disponible pour la classe "old200". Cette figure montre l'implication du facteur "age" dans la composition des communautés bactériennes chez la souri.</span>


```{r}
as.vector(tax_table(ps)[which.max(importance(rfFit$finalModel)), c("Family", "Genus")])
```


## <span style="color:green">histogramme (plus abondant)</span>
```{r}
impOtu <- as.vector(otu_table(pslog)[,which.max(importance(rfFit$finalModel))])
maxImpDF <- data.frame(sample_data(pslog), abund = impOtu)
ggplot(maxImpDF) +   geom_histogram(aes(x = abund)) +
  facet_grid(age2 ~ .) +
  labs(x = "Abundance of discriminative bacteria", y = "Number of samples")
```

<span style="color:blue">Cet histogramme montre l'abondance dans les échantillons des bactéries surreprésentées et montre une répartition non homogène en fonction de l'âge. La random forest permet de faire le lien entre les variables explicatives et les variables à expliquer.</span>


```{r, echo=FALSE}
library(base)
library(stats)
library(ape)
library(phangorn)
library(BiocGenerics)
library(S4Vectors)
library(IRanges)
library(Biostrings)
library(dplyr)
library(permute)
library(vegan)
```

## <span style="color:green">creer reseau depuis matrice de dissimilarité de jaccard</span>
```{r}
library("phyloseqGraphTest")
library("igraph")
library("ggnetwork")
net <- make_network(ps, max.dist=0.35)
sampledata <- data.frame(sample_data(ps))
V(net)$id <- sampledata[names(V(net)), "host_subject_id"]
V(net)$litter <- sampledata[names(V(net)), "family_relationship"]
```
```{r}
net_graph <- ggnetwork(net)
```
```{r}
ggplot(net_graph, aes(x = x, y = y, xend = xend, yend = yend), layout = "fruchtermanreingold") +
  geom_edges(color = "darkgray") +
  geom_nodes(aes(color = id, shape = litter),  size = 3 ) +
  theme(axis.text = element_blank(), axis.title = element_blank(),
        legend.key.height = unit(0.5,"line")) +
  guides(col = guide_legend(override.aes = list(size = .5)))
```

<span style="color:blue">Ce réseau représente les liens entre les échantillons en fonction de la souri d'où ils proviennent (couleur) et de leur lignées (forme).Cette représentation a été faite à partir d'une matrice de dissimilarité de Jaccard. On voit que la lignée est un facteur influencant les liens entre les échantillons. Cette représentation ne met pas en avant le facteur "age" et permet d'identifier d'autres facteurs influencant la composition des communautés bactériennes comme la lignée. On voit logiquement que les echantillons provenant des mêmes souris sont proches (de manière générale).</span>

## <span style="color:red">Représentations linéaire.</span>

## <span style="color:green">indice de shannon pour chaque echantillon</span>
```{r}
library("nlme")
library("reshape2")
ps_alpha_div <- estimate_richness(ps, split = TRUE, measure = "Shannon")
ps_alpha_div$SampleID <- rownames(ps_alpha_div) %>%
  as.factor()
ps_samp <- sample_data(ps) %>%
  unclass() %>%
  data.frame() %>%
  left_join(ps_alpha_div, by = "SampleID") %>%
  melt(measure.vars = "Shannon",
       variable.name = "diversity_measure",
       value.name = "alpha_diversity")
```
```{r, echo=FALSE}
library(dplyr)
library(Biostrings)
library(IRanges)
```
```{r}
diversity_means <- ps_samp %>%
  group_by(host_subject_id) %>%
  summarise(mean_div = mean(alpha_diversity)) %>%
  arrange(mean_div)
ps_samp$host_subject_id <- factor(ps_samp$host_subject_id)
```
```{r}
alpha_div_model <- lme(fixed = alpha_diversity ~ age_binned, data = ps_samp,
                       random = ~ 1 | host_subject_id)
```
```{r}
new_data <- expand.grid(host_subject_id = levels(ps_samp$host_subject_id),
                        age_binned = levels(ps_samp$age_binned))
new_data$pred <- predict(alpha_div_model, newdata = new_data)
X <- model.matrix(eval(eval(alpha_div_model$call$fixed)[-2]),
                  new_data[-ncol(new_data)])
pred_var_fixed <- diag(X %*% alpha_div_model$varFix %*% t(X))
new_data$pred_var <- pred_var_fixed + alpha_div_model$sigma ^ 2
```
```{r}
ggplot(ps_samp %>% left_join(new_data)) +
  geom_errorbar(aes(x = age_binned, ymin = pred - 2 * sqrt(pred_var),
                    ymax = pred + 2 * sqrt(pred_var)),
                col = "#858585", size = .1) +
  geom_point(aes(x = age_binned, y = alpha_diversity,
                 col = family_relationship), size = 0.8) +
  facet_wrap(~host_subject_id) +
  scale_y_continuous(limits = c(2.4, 4.6), breaks = seq(0, 5, .5)) +
  scale_color_brewer(palette = "Set2") +
  labs(x = "Binned Age", y = "Shannon Diversity", color = "Litter") +
  guides(col = guide_legend(override.aes = list(size = 4))) +
  theme(panel.border = element_rect(color = "#787878", fill = alpha("white", 0)),
        axis.text.x = element_text(angle = -90, size = 6),
        axis.text.y = element_text(size = 6))
```

<span style="color:blue">Représentation de la diversité avec l'indice de Shannon en fonction de l'age et de la lignée de provenance des échantillons. On remarque une tendance à l'augmentation de la diversité avec l'age. Les échantillons provenant des individus les plus agés sont trop peu nombreux pour être représentatifs.</span>


```{r, echo=FALSE}
library("reshape2")
library("DESeq2")
```


### <span style="color:green">transformation de stabilisation de la variance avec DEseq2</span>
```{r}
sample_data(ps)$age_binned <- cut(sample_data(ps)$age,
                          breaks = c(0, 100, 200, 400))
levels(sample_data(ps)$age_binned) <- list(Young100="(0,100]", Mid100to200="(100,200]", Old200="(200,400]")
sample_data(ps)$family_relationship = gsub(" ", "", sample_data(ps)$family_relationship)
ps_dds <- phyloseq_to_deseq2(ps, design = ~ age_binned + family_relationship)
```
```{r}
geo_mean_protected <- function(x) {
  if (all(x == 0)) {
    return (0)
  }
  exp(mean(log(x[x != 0])))
}
geoMeans <- apply(counts(ps_dds), 1, geo_mean_protected)
ps_dds <- estimateSizeFactors(ps_dds, geoMeans = geoMeans)
ps_dds <- estimateDispersions(ps_dds)
abund <- getVarianceStabilizedData(ps_dds)
```

## <span style="color:green">Histogrammes d'abondance avant et après transformation avec DEseq2.</span>
```{r}
short_names <- substr(rownames(abund), 1, 5)%>%
  make.names(unique = TRUE)
rownames(abund) <- short_names
```
```{r}
abund_sums <- rbind(data.frame(sum = colSums(abund),
                               sample = colnames(abund),
                               type = "DESeq2"),
                    data.frame(sum = rowSums(otu_table(pslog)),
                               sample = rownames(otu_table(pslog)),
                               type = "log(1 + x)"))

ggplot(abund_sums) +
  geom_histogram(aes(x = sum), binwidth = 20) +
  facet_grid(type ~ .) +
  xlab("Total abundance within sample")
```

<span style="color:blue">Ces deux histogrammes montrent la différence de répartition d'abondance dans les échantillons avant et après stabilisation de la variance. On remarque que la dispersion des valeurs des échantillons après transformation est différentre de ce qu'on "observe". La stabilisation de la variance ne permet pas d'énoncer une fonction de l'abondance dans les échantillons. </span>

## <span style="color:red">Test hiérarchique.</span>

### <span style="color:green">préparation arbre.</span>
```{r}
library("structSSI")
el <- phy_tree(pslog)$edge
el0 <- el
el0 <- el0[nrow(el):1, ]
el_names <- c(short_names, seq_len(phy_tree(pslog)$Nnode))
el[, 1] <- el_names[el0[, 1]]
el[, 2] <- el_names[as.numeric(el0[, 2])]
unadj_p <- treePValues(el, abund, sample_data(pslog)$age_binned)
```


### <span style="color:green">nombre d'hypothèse et p-value des liens + noeuds.</span>
```{r}
hfdr_res <- hFDR.adjust(unadj_p, el, .75)
summary(hfdr_res)
```


## <span style="color:green">accès à l'arbre (http)</span>
```{r}
plot(hfdr_res, height = 5000)
```


### <span style="color:green">taxa rejetés</span>
```{r}
tax <- tax_table(pslog)[, c("Family", "Genus")] %>%
  data.frame()
tax$seq <- short_names
```
```{r}
options(digits=3)
hfdr_res@p.vals$seq <- rownames(hfdr_res@p.vals)
tax %>%
  left_join(hfdr_res@p.vals) %>%
  arrange(adjp) %>% head(10)
```




## <span style="color:red">production d'un PCA</span>

### <span style="color:green">filtrer les données du tableau d'abondance</span>
```{r}
metab <- read.csv("https://raw.githubusercontent.com/spholmes/F1000_workflow/master/data/metabolites.csv",row.names = 1)
microbe_connect <-url("https://raw.githubusercontent.com/spholmes/F1000_workflow/master/data/microbe.rda")
load(microbe_connect)
microbe
```


### <span style="color:green">données des métabolites</span>
```{r}
library("genefilter")
keep_ix <- rowSums(metab == 0) <= 3
metab <- metab[keep_ix, ]
microbe <- prune_taxa(taxa_sums(microbe) > 4, microbe)
microbe <- filter_taxa(microbe, filterfun(kOverA(3, 2)), TRUE)
metab <- log(1 + metab, base = 10)
X <- otu_table(microbe)
X[X > 50] <- 50
dim(X)
```
```{r}
dim(metab)
```
```{r}
library(PMA)
cca_res <- CCA(t(X),  t(metab), penaltyx = .15, penaltyz = .15)
```
```{r}
cca_res
```


## <span style="color:green">combiner les données et produire un triplot PCA</span> 
```{r}
combined <- cbind(t(X[cca_res$u != 0, ]),
                  t(metab[cca_res$v != 0, ]))
pca_res <- dudi.pca(combined, scannf = F, nf = 3)
```
```{r}
genotype <- substr(rownames(pca_res$li), 1, 2)
sample_type <- substr(rownames(pca_res$l1), 3, 4)
feature_type <- grepl("\\.", colnames(combined))
feature_type <- ifelse(feature_type, "Metabolite", "OTU")
sample_info <- data.frame(pca_res$li, genotype, sample_type)
feature_info <- data.frame(pca_res$c1,
                           feature = substr(colnames(combined), 1, 6))
```
```{r}
ggplot() +  geom_point(data = sample_info,
            aes(x = Axis1, y = Axis2, col = sample_type, shape = genotype), size = 3) + 
  geom_label_repel(data = feature_info,
                   aes(x = 5.5 * CS1, y = 5.5 * CS2, label = feature, fill = feature_type),
                   size = 2, segment.size = 0.3,
                   label.padding = unit(0.1, "lines"), label.size = 0) +
  geom_point(data = feature_info,
             aes(x = 5.5 * CS1, y = 5.5 * CS2, fill = feature_type),
             size = 1, shape = 23, col = "#383838") +
  scale_color_brewer(palette = "Set2") +
  scale_fill_manual(values = c("#a6d854", "#e78ac3")) +
  guides(fill = guide_legend(override.aes = list(shape = 32, size = 0))) +
  coord_fixed(sqrt(pca_res$eig[2] / pca_res$eig[2])) +
  labs(x = sprintf("Axis1 [%s%% Variance]",
                   100 * round(pca_res$eig[1] / sum(pca_res$eig), 2)),
       y = sprintf("Axis2 [%s%% Variance]",
                   100 * round(pca_res$eig[2] / sum(pca_res$eig), 2)),
       fill = "Feature Type", col = "Sample Type")
```

<span style="color:blue">Ce triplot PCA combine plusieurs données et montre les caractéristiques multidomaines des échantillons KO et wild type. Cette représentation montre que le génotype (KO ou WT) n'influence pas la fonctionnalité. En revanche elle est influencé par la diet (ST et PD) car nous pouvons voir la formation de cluster en fonction de la diet. </span>

<span style="color:blue">Toutes ces représentations nous ont permis de constater qu'il pouvait y avoir des biais de lecture des données. Souvent, une seule représentation n'est pas suffisante pour comprendre et interpréter l'ensemble des données. C'est pourquoi il est nécessaire de traiter et "faire parler" les données de plusieurs manières.</span>
